臺灣苗栗地方法院行政訴訟判決  
110年度交字第72號
110年11月11日辯論終結
原      告  宋狄烜  
被      告  交通部公路總局新竹區監理所

代  表  人  吳季娟  
訴訟代理人  黃廉雁  
上列當事人間交通裁決事件，原告不服被告於民國110年9月10日
竹監苗字第54-F00000000號裁決，提起行政訴訟，本院判決如下
：
    主  文
原告之訴駁回。
訴訟費用新臺幣300元由原告負擔。
    事實及理由
壹、爭訟概要：原告於民國110年5月1日上午11時17分許，駕駛
    其所有車號000-0000號自用小客車，沿苗栗縣頭份市苗124 
    甲縣道外側車道往中華路方向行駛，行經苗124甲線道與國
    道1號高速公路頭份交流道北上匝道連接處時，先自外側車
    道變換至內側車道後，再由內側車道變換至外側車道，其後
    煞車停止於外側車道上，適有訴外人趙國佑駕駛車號000-00
    00號自用小客車行駛於同車道後方，自後追撞原告駕駛之上
    開車輛，經苗栗縣警察局頭份分局（下稱頭份分局）員警接
    獲報案至現場完成相關作業程序後，於同年6月28日製發舉
    發違反道路交通管理事件通知單，違規事實為「在行駛途中
    任意驟然減速、煞車於車道中暫停而肇事」，其後被告於同
    年9月10日製發裁決書（竹監苗字第54-F00000000號），以
    「非遇突發狀況在行駛中任意驟然減速因而肇事者」為由
    ，依道路交通管理處罰條例（下稱道交條例）第43條第1 項
    第4款規定，處原告罰鍰新臺幣（下同）18,000元，吊銷駕
    駛執照，並應參加道路交通安全講習（下稱原處分），原告
    不服原處分而提起本訴。
貳、實體部分
一、原告主張：原告當日行駛中係看見1棵樹之陰影趕緊煞車，
    導致後方車輛追撞，而後方車輛時速達77公里，已超過當時
    路段限速，係後方車輛駕駛應注意未注意完全未煞車撞擊原
    告車輛，方導致事故之發生，原告當時車上搭載2名未滿3歲
    之幼兒，絕無可能做出逼車之動機，又員警於事故當下並未
    舉發，係數日後方開立通知單，強烈懷疑員警可能顧及考績
    及後方車輛車主投訴方開立通知單，此舉嚴重影響公平判決
    等語。並聲明：原處分撤銷。
二、被告則以：經被告審視舉發單位所提供之影像光碟，原告非
    遇突發狀況，行駛中驟然煞車因而肇事，且前方視線良好，
    尚無原告所指之陰影，原告於外側車道上煞車暫停，致使後
    方車輛閃避不及而發生追撞事故，原告顯已造成該路段上行
    駛車輛之危險，原處分應屬適法等語，資為抗辯。並聲明：
    原告之訴駁回。
三、兩造協議簡化爭點如下（交字卷〈下同〉第80至81頁，不爭執
    事項並有所列相關證據可佐，堪信為真實）：
  ㈠不爭執事項
  ⒈原告於110年5月1日上午11時17分許，駕駛其所有車號000-00
    00號自用小客車（第57頁汽車車籍查詢），沿苗栗縣頭份市
    苗124甲縣道外側車道往中華路方向行駛，行經苗124甲線道
    與國道1號高速公路頭份交流道北上匝道連接處時，先自外
    側車道變換至內側車道後，再由內側車道變換至外側車道，
    其後煞車停止於外側車道上，適有趙國佑駕駛車號000-0000
    號自用小客車行駛於同車道後方，追撞原告駕駛之上開車輛
    （第65頁頭份分局函文、第78頁勘驗筆錄）。
  ⒉本件經頭份分局員警接獲報案至現場完成相關作業程序後，
    於110年6月28日製發舉發違反道路交通管理事件通知單，違
    規事實為「在行駛途中任意驟然減速、煞車於車道中暫停而
    肇事」（第53頁通知單），該通知單有於同年7月6日送達原
    告（第73頁送達證書）；其後被告於同年9月10日製發裁決
    書（竹監苗字第54-F00000000號），以「非遇突發狀況在
    行駛中任意驟然減速因而肇事者」為由，依道交條例第43條
    第1項第4款規定，處原告罰鍰18,000元，吊銷駕駛執照，並
    應參加道路交通安全講習（第55頁裁決書，即原處分），該
    裁決書並於同年月13日送達原告（第61頁送達證書）。
  ⒊依違反道路交通管理事件統一裁罰基準及處理細則之附件違
    反道路交通管理事件統一裁罰基準表，違反道交條例第43條
    第1項第4款者，若屬汽車裁罰基準為18,000元，因而肇事者
    ，吊銷其駕駛執照，並應參加道路交通安全講習（第31頁）
    。
  ㈡爭執事項
  ⒈原告是否非遇突發狀況，在行駛途中任意驟然減速、煞車或
    於車道中暫停？是否因而肇事？
  ⒉原告請求撤銷原處分，有無理由？　　
四、本院之判斷
  ㈠爭點一：
  ⒈按汽車駕駛人，駕駛汽車非遇突發狀況，在行駛途中任意驟
    然減速、煞車或於車道中暫停者，處6,000元以上24,000元
    以下罰鍰，並當場禁止其駕駛，因而肇事者，並吊銷其駕駛
    執照，另應接受道路交通安全講習（道交條例第43條第1項
    第4款、第2項前段、第5項前段）。
　⒉經查：
　⑴經本院當庭勘驗舉發機關所提出之採證影片後，勘驗結果為
    ：裝有行車紀錄器之車輛（即趙國佑駕駛之車號000-0000號
    自用小客車，A車）綠燈直行通過交岔路口，畫面時間11：1
    7：25至11：17：27秒，畫面左側有原告駕駛之上開車輛（B
    車）自內側車道駛來，並顯示右轉方向燈於A車前方變換車
    道至外側車道，直行於A車前方，該期間B車與前方車輛尚有
    一大段距離，且前方路段並無障礙物或陰影，畫面時間11：
    17：28至11：17：30秒，B車原正常行駛於同車道前方，A車
    時速顯示介於68至70公里，至畫面時間11：17：31時，B車
    突然剎車並靜止於同車道前方，A車時速自66公里驟降至39
    公里，並自後方撞擊B車車尾，該期間路況一切正常，B車與
    前方車輛尚有一段距離，且未見B車行經處之前方有明顯障
    礙物或可能成為障礙物之陰影出現（第78頁勘驗筆錄）。足
    認原告當日確有駕駛上開車輛自內側車道變換至外側車道後
    ，先正常行駛於外側車道，其後於前方路況正常，與前方車
    輛尚有距離，且無障礙物、陰影之狀態下，驟然煞車減速進
    而暫停於外側車道上，並致後方車輛煞避不及，因而自後追
    撞之違規事實無疑。
　⑵原告雖主張前詞，然依上開勘驗結果，原告當日於外側車道
    驟然煞車減速暫停之際，其前方並無可見之陰影，且經本院
    另行勘驗原告當庭所提出之影像檔案，勘驗結果可見原告所
    指之樹木，係位於頭份交流道北上匝道右側（第79頁勘驗筆
    錄），又該樹木所在地點非屬道路範圍內，距離上開頭份交
    流道北上匝道路段尚有一段距離，且該樹木非高，無從於該
    路段形成陰影（第83頁原告所提出之照片），足認原告所指
    之樹木，於當日並未於頭份交流道北上匝道外側車道形成陰
    影，是原告主張其當日係因看見陰影緊急煞車等語，殊難採
    納；又依上開勘驗結果，原告當日駕駛上開車輛行駛於外側
    車道，驟然煞車減速進而暫停於外側車道上，使後方車輛因
    而煞避不及而追撞，就追撞事故自為肇事原因無疑，縱使後
    方車輛行駛時速達68至70公里而有超速之可能，亦僅係是否
    同具有肇事因素，無從遽以推認原告於道路上驟然煞停並無
    任何肇事因素；再違反本條例之行為，自行為成立之日起，
    逾2個月不得舉發（道交條例第90條本文），則依不爭執事
    項⒈、⒉所示，原告係於110年5月1日為上開違規行為，並經
    頭份分局員警於同年6月28日舉發，依上開規定，並未逾越
    舉發期限2個月，礙難僅以員警舉發之快慢，遽認有何不公
    之情事；至原告當日車上載送幼子與否，與其上開客觀違規
    行為之作成動機尚無一定關聯，礙難僅憑其當日有載送未滿
    3歲之幼兒，即推認其並無驟然減速煞停之舉。是原告上開
    主張，均無足採之處。
  ㈡爭點二：
　　綜上，依不爭執事項⒈及上開勘驗結果，原告既有行經頭份
    交流道北上匝道外側車道，非遇突發狀況，驟然煞車減速進
    而暫停於外側車道上，並致後方車輛煞避不及，因而自後追
    撞之客觀情狀，從而被告依道交條例第43條第1項第4款規定
    ，對原告裁罰如不爭執事項⒉所示原處分，經核於法相符，
    且與不爭執事項⒊所示之裁罰基準表一致，並無原告所指違
    法之處，原告訴請撤銷原處分為無理由，應予駁回。
五、本件事證已臻明確，兩造其餘攻擊防禦方法及訴訟資料，經
    本院審酌後核於本判決結果不生影響，爰不逐一論述，併此
    敘明。
六、本件第一審裁判費為300元，依行政訴訟法第98條第1項本文
    規定，應由敗訴之原告負擔，併依同法第237條之8第1項規
    定，確定第一審訴訟費用額如主文第2項所示。
七、結論：本件原告之訴為無理由，依同法第195條第1項後段規
    定，判決如主文第1項所示。
中　　華　　民　　國　　110 　年　　11　　月　　11　　日
                  行政訴訟庭　法　官　劉奕榔
以上正本係照原本作成。
如不服本判決，應於判決送達後20日內，向本院提出上訴狀並表
明上訴理由（原判決所違背之法令及其具體內容或依訴訟資料可
認為原判決有違背法令之具體事實），其未載明上訴理由者，應
於提出上訴後20日內向本院補提理由書（上訴狀及上訴理由書均
須按他造人數附繕本，如未按期補提上訴理由書，則逕予駁回上
訴），並應繳納上訴裁判費新臺幣750元。
                              書記官  江秋靜
中　　華　　民　　國　　110 　年　　11　　月　　11　　日